【裁判字號】    95,交訴,219
【裁判日期】    951207
【裁判案由】    公共危險等
【裁判全文】
臺灣高雄地方法院刑事判決             95年度交訴字第219號
公  訴  人  台灣高雄地方法院檢察署檢察官
被      告  乙○○
選任辯護人  顏福松律師
上列被告因公共危險等案件，經檢察官提起公訴（95年度偵字第
21967號） ，本院判決如下：
    主  文
乙○○駕駛動力交通工具肇事，致人傷害而逃逸，處有期徒刑拾
月，緩刑參年。
被訴過失傷害部分公訴不受理。
    事  實
一、乙○○於民國95年6 月28日上午11時15分許，駕駛車牌號碼
    ZW-9196 號自用小客車，沿高雄縣鳳山市○○路由西向東方
    向行駛，行經武昌路上福康國小（起訴書誤載為福昌國小）
    後門處時，本應注意汽車行駛時，駕駛人應注意兩車併行之
    間隔，並隨時採取煞停、閃避等必要之安全措施，且依當時
    係日間且天候晴朗、柏油路面乾燥、無缺陷及障礙物、視距
    良好，並無不能注意之情事，卻疏為注意及此，適有丙○○
    騎乘車牌號碼ZAT-580 號輕型機車，亦沿武昌路由西向東之
    方向行駛，亦疏未注意汽車行駛時，駕駛人應注意兩車併行
    之間隔，並隨時採取煞停、閃避等必要之安全措施，乙○○
    所駕駛之自小客車右側車身因而與丙○○之機車左側車身發
    生同向擦撞，致丙○○人車倒地，受有左側顴骨併上頷骨骨
    折、頭部外傷併臉部多處撕裂傷、左眼角撕裂傷及右手、左
    腹部、雙下肢等多處擦傷之傷害。乙○○於肇事致丙○○受
    有上開傷害，竟將車子駛離肇事地點前方約5 至10公尺處，
    即停在路旁，並自後視鏡觀看車後狀況，雖見及丙○○人車
    倒於路旁，仍基於肇事逃逸之犯意，並未下車查看，亦未停
    留現場或對丙○○施以救護，旋駕車逃離現場，經後方車輛
    乘客甲○○當場目擊車禍發生經過，繼而搭車追趕，且甲○○所搭乘車輛之駕駛人並向乙○○車按鳴喇叭示意停車處理
    所肇事故，然乙○○聽聞後未予置理，猶逕自駕車逃逸離去
    ，嗣經甲○○報警並提供所記下之乙○○駕駛車輛之車牌號
    碼，為警循線查獲。
二、案經高雄縣政府警察局鳳山分局報告臺灣高雄地方法院檢察
    署檢察官偵查起訴。
    理  由
一、訊據被告乙○○固坦認有於上開時地，自車輛後視鏡見及丙○○人車倒地，伊離去現場，未幾有聽聞後方車輛對伊按鳴
    喇叭等情，惟矢口否認涉有肇事逃逸犯行，辯稱：伊當時沒
    有感覺與人發生擦撞，並不知丙○○人車倒地係因與伊發生
    擦撞所致，離去現場並非基於肇事逃逸之犯意，其後經警通
    知始悉前與丙○○發生擦撞肇事，又所駛車輛右側前方車門
    留有擦痕亦係之後經警比對後才發現，當時以為後方車輛按
    鳴喇叭係要求救援，不知係對肇事車輛示警停車之意云云。
    惟查：
（一）被告駕車與被害人機車於前揭時、地擦撞肇事，並致被害
      人丙○○因此受傷之事實，業據證人即被害人丙○○於警
      詢時指證綦詳（證人丙○○於警詢中之證詞，雖為被告以
      外之人於審判外之陳述，然經被告於審理時同意作為證據
      ，且本院審酌證人係於肇事後依實陳明車禍被害之經過，
      應屬適當，依刑事訴訟法第159 條之5 第1 項之規定，自
      得為證據），核與目擊證人甲○○於審理時所證情節相符
      ，且有道路交通事故現場圖、道路交通事故調查報告表（
      一）（二）各1 份及肇事現場、被告車與被害人機車等照
      片共16張等附卷可佐，被害人丙○○因車禍而受有傷害乙
      節，亦有卷附診斷證明書1 份可憑。
（二）其次，證人甲○○於審理時證述：被害人於肇事後，確實
      人車倒地於現場等詞，又依道路交通事故現場圖所示刮地
      痕可知被害人機車因擦撞倒地後，滑行達12.7公尺，則由
      被害人肇事時人車倒地且倒地後滑行相當距離之情形觀之
      ，被告應得知悉確有機車在其車旁倒地滑行，況被告於警
      詢中自承：案發當時行經該地，事故前有看見丙○○機車
      在右前方，見該車靠近伊車，伊便向左閃避，曾自車輛照
      後鏡看見後方有人倒地等語，足見被告對於車禍之發生並
      非全然無知；而證人甲○○於審理時並證陳：被告曾在車
      禍發生後，在肇事地點前方5 到10公尺處停車等語，顯知
      被告應係確已發覺肇禍，始會驟將車輛停在緊鄰肇事地點
      前方處；甚且，被告在肇事地點前方5 到10公尺處停車，
      未幾，即又駕車離開，而甲○○搭乘之車輛曾在後緊追，
      並對被告車按鳴喇叭等情，亦據證人甲○○於審理時證述
      明確，被告迭於偵、審中坦認確有聽聞後方有人按鳴喇叭
      ，自難諉稱不知肇事；又被告車右側前車門落有被害人機
      車左側車身黏貼貼紙因擦撞而附著其上之擦痕，亦有警卷
      所附編號9 、10、11、14、15、16號等照片可資證明，足
      見兩車確有擦撞，而駕駛人就所駕駛之車輛，在駕車之時
      感覺格外敏銳，微細之顛簸擦撞均極瞭然，被告以該等擦
      撞輕微，且擦痕得任意以手去袪除，而推稱不知車禍之發
      生云云，衡與常理有違，況且，被告肇事後曾立刻在鄰近
      肇事現場處停車，始駕車逸去，已敘明於前，益徵被告應
      已確知肇禍，無非經猶豫後，決意駕車逃逸。
（三）綜上，本件事證明確，被告所辯不知肇事，且以為按鳴喇
      叭係向其求救云云，均與事實不符，無非事後推諉飾卸之
      詞，委無可採，其犯行洵堪認定。
三、核被告乙○○所為，係犯刑法第185 之4 肇事逃逸罪。爰審
    酌被告犯後否認犯行，一逕飾詞狡辯，態度惡劣；惟考量被
    告前未曾犯罪，此有臺灣高等法院被告前案紀錄表可按，可
    認素行良好，又年紀尚輕，容係一時心虛失慮，而為本件肇
    事逃逸犯行等一切情狀，量處如主文所示之刑。又犯罪
    在新法施行前，新法施行後，緩刑之宣告，應適用新法第74
    條之規定（參最高法院95年第8 次刑事庭會議決議），是被
    告前未曾因故意犯罪受有期徒刑以上刑之宣告，已如前述，
    因一時失慮，偶罹刑典，且被告仍在就學，又已與本件肇事
    事故之被害人達成和解，有卷附和解書1 份可參，尚有悔意
    ，經此刑之宣告後，應知警惕而無再犯之虞，本院因認暫不
    執行其刑為當，爰依修正後刑法第74條第1 項第1款 規定，
    宣告緩刑3 年，以啟自新。
四、公訴意旨略以：被告於95年6 月28日11時許，駕駛車牌號碼
    ZW-9196 號自用小客車，沿著高雄縣鳳山市○○路由西向東
    行駛，應注意依規定與後車保持安全距離，並隨時採取必要
    之安全措施，而依當時天候晴，光線、視距均良好，路面乾
    燥、無缺陷、無障礙物，並無不能注意之情事，詎竟疏未注
    意及此，斯時，適有丙○○騎乘車牌號碼ZAT- 580號輕型機
    車，亦沿著武昌路由西向東行駛於慢車道上，亦疏未注意行
    駛時之車前狀況，並依規定與前車保持安全距離，隨時採取
    必要之安全措施，當雙方行經武昌路上福昌國小後門時，乙○○所駕駛之自小客車右側車身與丙○○之機車左側車身相
    互碰撞，致丙○○人車倒地，並因而受有左側顴骨併上頷骨
    骨折、頭部外傷併臉部、左眼角撕裂傷及右手、左腹部、雙
    下肢多處擦傷之傷害，因認被告另涉刑法第284 條第1 項前
    段之過失傷害罪嫌。
（一）按告訴乃論之罪，告訴人於第一審辯論終結前，得撤回其
      告訴；又告訴經撤回者，法院應諭知不受理之判決；刑事
      訴訟法第238 條第1 項，及第303 條第3 款定有明文。
（二）本件被告乙○○因過失傷害案件，經檢察官提起公訴，認
      被告係犯刑法第284 條第1 項前段之過失傷害，依同法第
      287 條前段之規定須告訴乃論。茲據告訴人丙○○於本院
      審理中，具狀表示不再追究，有所呈刑事撤回訴訟聲請狀
      一紙在卷可稽，揆諸前揭說明，自應為不受理判決之諭知
      。
據上論斷，應依刑事訴訟法第299 條第1 項前段、第303 條第3
款，刑法第185 條之4 、第74條第1 項第1 款，判決如主文。
本案經檢察官丁○○到庭執行職務。
中    華    民    國    95    年    12    月    7     日
                  交通法庭      審判長法  官  高思大
                                      法  官  方錦源
                                      法  官  戴韻玲
以上正本證明與原本無異。
如不服本判決，應於收受送達後10日內向本院提出上訴書狀。
中    華    民    國    95    年    12    月    7     日
                                      書記官  李春慧
附錄本判決論罪法條：
刑法第185條之4：
駕駛動力交通工具肇事，致人死傷而逃逸者，處6 月以上5 年以
下有期徒刑。


司法院資訊處製作；財團法人民間司法改革基金會備份。
